臺灣高等法院刑事判決　　　　　　　　 100年度上訴字第80號
上　訴　人
即　被　告　孫嘉宏
上列上訴人因毒品危害防制條例案件，不服臺灣板橋地方法院99
年度訴字第1159號，中華民國99年9 月29日第一審判決（起訴案
號：臺灣板橋地方法院檢察署99年度毒偵字第2093號），提起上
訴，本院判決如下：
    主  文
上訴駁回。
    理  由
一、本案經本院審理結果，認第一審以上訴人即被告孫嘉宏犯毒
    品危害防制條例第10條第1項、第2項之施用第一級毒品1 罪
    及施用第二級毒品2罪，分別判處有期徒刑7月、3月、3月，
    並定應執行有期徒刑11月，認事用法及量刑均無不當，應予
    維持，並引用第一審判決書記載之事實、證據及理由（如附
    件）。
二、被告上訴意旨略以：(一)被告對於本案之施用第一、二級毒品
    行為，係在同一時間、地點及同一吸食容器中，併在進行之
    犯罪行為，應屬同一犯行，原審似有一罪兩判之疑。(二)毒品
    危害防制條例案件，有相當程度之量刑觸及侵犯人權自由，
    應由立委審慎量刑修法。被告是自己花錢買藥吃，為何還要
    受法律制裁云云。
三、經查：(一)被告就其99年1月5日之施用毒品犯行，先於99年1
    月5 日警詢時供承：「（接受勒戒處分後）我於99年1月4日
    凌晨4時至5時許，在徐美芸租屋處（三重市--改制為新北市
    ○○區○○路3號2樓）吸食安非他命毒品（見臺灣板橋地方
    法院檢察署99年度毒偵字第2093號偵查卷第9 頁），復於原
    審審理時供稱：「（99年1月5日為警查獲前之施用情形）施
    用海洛因是如起訴書所載之地點，時間是當天上午約10點左
    右，將海洛因粉末摻入香菸內施用海洛因。甲基安非他命是
    在施用海洛因之前，在同一地點，用吸食器加熱燒烤吸食煙
    霧的方式施用甲基安非他命…吸食器已經丟掉，找不到了」
    等語綦詳（見原審卷第73頁背面），是依被告前開自白，其
    於99年1月5日之施用第一、二級毒品行為之時間及方式（工
    具）均有不同，顯非同時為之甚明。又被告前開自白，並無
    證據顯示有何出於強暴、脅迫、利誘、詐欺、疲勞訊問、違
    法羈押或其他不正方法取得之情形；佐以被告於本案之另一
    施用行為（施用時間：99年1月28日下午2時）及另案（臺灣
    臺北地方法院99年度簡字第1754號毒品危害防制條例案件）
    之施用行為（施用時間：99年3 月10日凌晨）均係施用第二
    級毒品甲基安非他命，而無混用第一級毒品海洛因之情形，
    有被告尿液檢驗結果、前開判決及本院前案記錄表可憑，因
    認被告上開以不同方式分別施用之自白顯與事證相符，堪予
    採信，其嗣後翻異前詞，改稱於同一時、地以同一吸食容器
    施用云云，核屬卸責之詞，不足採信。(二)國家對個人之刑罰
    ，屬不得已之強制手段，選擇以何種刑罰  處罰個人之反社
    會性行為，乃立法自由形成之範圍。就特定事項以特別刑法
    規定特別罪刑，倘與憲法第23條所要求之目的正當性、手段
    必要性、限制妥當性符合者，即無乖於比例原則，業經司法
    院釋字第476 號解釋闡釋在案。而施用毒品，足以戕害身心
    ，滋生其他犯罪，惡化治安，嚴重損及公益，立法者自得於
    抽象危險階段即加以規範。81年7 月27日修正公布肅清煙毒
    條例第9條第1項規定，對於施用毒品或鴉片者，係處3 年以
    上7年以下有期徒刑，84年1月13日修正公布之麻醉藥品管理
    條例第13條之1第2第4 款規定，非法施打吸用麻醉藥品者，
    處3年以下有期徒刑、拘役或1萬元以下罰金，於憲法第8 條
    、第23條規定並無牴觸。且前開肅清煙毒條例及麻醉藥品管
    理條例於87年及88年相繼修正，對經勒戒而無繼續施用毒品
    傾向者，改採除刑不除罪，對初犯者以保安處分替代刑罰，
    亦更能符合首揭意旨，業經司法院大法官會議釋字第544 號
    解釋明確。又毒品危害防制條例第10條之立法理由說明：「
    初犯」，經觀察、勒戒或強制戒治後，應為不起訴處分或不
    付審理之裁定；經觀察、勒戒或強制戒治執行完畢釋放後，
    「五年內再犯」者，因其再犯率甚高，原實施之觀察、勒戒
    及強制戒治既已無法收其實效，爰依法追訴或裁定交付審理
    。是以被告於執行觀察勒戒後五年內，再犯施用毒品之罪，
    依法予以追訴並無侵害自由可言，其所辯前詞，亦不足採。
    綜上所述，被告上訴意旨均不可採，本案上訴為無理由，應
    予駁回。
四、被告經合法傳喚，無正當理由不到庭，爰不待其陳述逕行判
    決。
據上論結，應依刑事訴訟法第373條、第368條、第371 條，判決
如主文。
本案經檢察官王金聰到庭執行職務。
中    華    民    國  100     年    2     月    16    日
                  刑事第二十三庭審判長法  官  童有德
                                      法  官  徐蘭萍
                                      法  官  劉方慈
以上正本證明與原本無異。
施用第2 級毒品部分，不得上訴
施用第1 級毒品部分，如不服本判決，應於收受送達後10日內向
本院提出上訴書狀，其未敘述上訴之理由者並得於提起上訴後10
日內向本院補提理由書（均須按他造當事人之人數附繕本）「切
勿逕送上級法院」。
                                      書記官  李家敏
中    華    民    國  100     年    2     月    16    日
附件：
臺灣板橋地方法院刑事判決              99年度訴字第1159號
公  訴  人  臺灣板橋地方法院檢察署檢察官
被      告  孫嘉宏

上列被告因違反毒品危害防制條例案件，經檢察官提起公訴（99
年度毒偵字第2093號、第2368號），本院合議庭以裁定進行簡式
審判程序，判決如下：
    主  文
孫嘉宏施用第一級毒品，處有期徒刑柒月。又施用第二級毒品，
處有期徒刑參月。又施用第二級毒品，處有期徒刑參月。應執行
有期徒刑拾壹月。
    事  實
一、孫嘉宏前因施用毒品案件，經臺灣桃園地方法院以98年度毒
    聲字第1247號裁定將其送往勒戒處所觀察、勒戒後，認無繼
    續施用毒品之傾向，而於民國99年1 月4 日執行完畢釋放，
    由臺灣桃園地方法院檢察署檢察官以98年度毒偵字第5778號
    為不起訴處分確定。詎孫嘉宏仍不知悔改，明知海洛因及甲
    基安非他命分別為毒品危害防制條例第2 條第2 項第1 款、
    第2 款所規定之第一級毒品及第二級毒品，竟仍有下列之施
    用毒品犯行：
  (一)孫嘉宏基於施用第一級毒品海洛因之犯意，於上開觀察、勒
    戒執行完畢後5年內之99年1月5日上午10時許，在其友人位
    於臺北縣三重市○○街3號2樓住處內，以將海洛因粉末摻入
    香煙內點火吸食之方式，施用第一級毒品海洛因1次；另基
    於施用第二級毒品甲基安非他命之犯意，於前述施用海洛因
    前，亦在上址友人住處，以將甲基安非他命置於吸食器內加
    熱燒烤吸食其煙霧之方式，施用第二級毒品甲基安非他命1
    次（該吸食器業經丟棄而滅失）。嗣於99年1月5日晚間7時
    許（起訴書誤載為99年1月5日晚間9時15分許），在上址友
    人住處為警查獲，經警採集其尿液送檢驗後，發現呈毒品陽
    性反應，始偵得上情（下稱第1次為警查獲）。
  (二)孫嘉宏復基於施用第二級毒品甲基安非他命之犯意，於99年
    1月28日下午2時許，在其位於臺北縣新店市○○路158巷41
    號1樓住處內，以將甲基安非他命置於吸食器內加熱燒烤吸
    食其煙霧之方式，施用第二級毒品甲基安非他命1次（該吸
    食器亦經丟棄而滅失）。嗣於99年1月29日凌晨3時40分許，
    在臺北縣永和市○○路、中興街路口處為警查獲，經警採集
    其尿液送檢驗後，發現呈毒品陽性反應，始偵得上情（下稱
    第2次為警查獲）。
二、案經臺北縣政府警察局蘆洲分局、臺北縣政府警察局永和分
    局報請臺灣板橋地方法院檢察署檢察官偵查起訴。
    理  由
一、上揭事實，業據被告孫嘉宏於本院審理時均坦白承認；且被
    告於第1 次為警查獲後所採集之尿液，經送請臺灣檢驗科技
    股份有限公司以酵素免疫分析法初步檢驗、氣相層析質譜儀
    法確認檢驗之檢驗結果，確呈海洛因代謝物嗎啡及甲基安非
    他命陽性反應，又被告於第2 次為警查獲後所採集之尿液，
    經送請前述檢驗機構以相同方式為檢驗之結果，確呈甲基安
    非他命陽性反應，此有該檢驗機構所出具之濫用藥物檢驗報
    告2 紙在卷可稽，足認被告上開自白，核與事實相符。又被
    告前因施用毒品案件，經臺灣桃園地方法院以98年度毒聲字
    第1247號裁定將其送往勒戒處所觀察、勒戒後，認無繼續施
    用毒品之傾向，而於99年1 月4 日執行完畢釋放，由臺灣桃
    園地方法院檢察署檢察官以98年度毒偵字第5778號為不起訴
    處分確定，此亦有臺灣高等法院被告前案紀錄表1 份在卷可
    憑；本件事證明確，被告施用毒品犯行，堪以認定。
二、按海洛因及甲基安非他命分別為毒品危害防制條例第2 條第
    2 項第1 款、第2 款所規定之第一級毒品及第二級毒品。核
    被告施用海洛因之行為，係犯毒品危害防制條例第10條第1
    項之施用第一級毒品罪，其施用甲基安非他命之行為，係犯
    毒品危害防制條例第10條第2 項之施用第二級毒品罪；其施
    用前後持有第一級毒品海洛因、第二級毒品甲基安非他命之
    低度行為，應為其施用之高度行為所吸收，均不另論罪。被
    告上開1 次施用第一級毒品、2 次施用第二級毒品等犯行，
    犯意各別，罪名互異，應予分論併罰。爰審酌被告前已因施
    用毒品而受不起訴處分之寬典，猶不知警惕而再犯本件之罪
    ，顯見其自制力薄弱，惟其施用毒品僅屬自殘行為，對於他
    人之法益尚無直接之侵害，及其犯後坦承犯行，態度尚稱良
    好等一切情狀，就其各次犯行分別量處如主文所示之刑，並
    定其應執行之刑。
據上論斷，應依刑事訴訟法第273 條之1 第1 項、第299 條第1
項前段，毒品危害防制條例第10條第1 項、第2 項，刑法第11條
前段、第51條第5 款，判決如主文。
本案經檢察官洪松標到庭執行職務
中    華    民    國    99    年     9    月    29    日
                  刑事第十庭  法  官  劉景宜
上列正本證明與原本無異。
如不服本判決，應於判決送達後10日內敘明上訴理由，向本院提
出上訴狀 (應附繕本) ，上訴於臺灣高等法院。其未敘述上訴理
由者，應於上訴期間屆滿後20日內向本院補提理由書「切勿逕送
上級法院」。
                              書記官  謝秀青
中    華    民    國    99    年    10    月    6     日
附錄本案論罪科刑法條全文：
毒品危害防制條例第10條第1項、第2項
毒品危害防制條例第10條
施用第一級毒品者，處 6 月以上 5 年以下有期徒刑。
施用第二級毒品者，處 3 年以下有期徒刑。